【裁判字號】    97,交抗,21
【裁判日期】    970310
【裁判案由】    聲明異議
【裁判全文】
臺灣高等法院臺南分院交通事件裁定      97年度交抗字第21號
抗  告  人
即受處分人  甲○○
上列抗告人因違反道路交通管理處罰條例案件，不服臺灣臺南地
方法院交通法庭中華民國九十六年十一月二十八日裁定（九十六
年度交聲字第一０五四號），提起抗告，本院裁定如下：
    主  文
抗告駁回。
    理  由
一、抗告意旨略以：
  (一)（法官問 ：取締違規的位置距離交岔路口多遠？）員警答：
    大約五公尺以內。）即員警稱抗告人直行闖紅燈，實則抗告
    人即受處分人甲○○是快速通行黃燈。（法官問：有無鳴笛
    或警哨）員警答：沒有。）抗告人騎乘為100CC，通過該路
    口（大約四公尺）黃燈轉變紅燈有三秒可通過時間，員警係
    主觀目視看到抗告人直行闖紅燈。（法官問：當時如何攔下
    抗告人？員警答：我看到他闖紅燈，就騎機車從後追他，但
    一時未能追到，因他速度很快，所以到民生路與康樂街路口
    時，才攔下他。）與事實不符，抗告人係於第二路口等候紅
    燈時，才被員警告知。
  (二)原裁定以「警方取締交通違規事件，其以照相方式取證者，
    固足為違規之證明，惟警員當場舉發者，舉發之員警本身之
    目睹、耳聞，亦為違規人違規之證明」「警察執行勤務，事
    項繁瑣，且違規情形一過即逝，並非長期存在，何能要求警
    察必備有照相機取證？是本件縱無舉發照片為佐證」「員警
    以目視自應受到合法、正確之推定」，然而，民權路與康樂
    街路口、民生路與康樂街口都設有路口監視器，員警站在民
    權路與康樂街大約五公尺之內路口處既不拍照，也不調閱監
    視器錄影帶為證，單憑目視方式，是否有違常理。
  (三)原裁定以「非必要所有之違規事件，均需有照相方足為違規
    之證據。」然而，執勤員警舉發交通違規事件，可透過各種
    電子化商品輕易取得證據，例如：數位相機、雷射測速照相
    、路口監視器、錄音、錄影等設備，轉為具有證明力之物證
    。又抗告人曾因闖紅燈被員警舉發，自認無疑去繳罰款，重
    點在於員警逕行舉發的方式，難道只要目視舉發就得以推斷
    適法性而不須負起舉證之責任，倘係如是，則法官心證也不
    需存在。另本件交通事件僅開庭一次，出庭唯一證人為林智
    強員警，何來原裁定所指之『張弘明』。
  (四)道路交通標誌標線設置規則第二百零六條：圓形黃燈用以警
    告車輛駕駛人及行人，表示紅色燈號即將顯示，屆時將失去
    通行路權。」員警在交通違規上得以目視舉發，造成爭議不
    斷及可有可無之舉證，顯然上揭條文無法保障用路人，究責
    原因即為員警主觀意識判定，抗告人與員警都在同時間目視
    下，結果卻不一樣，原裁定認員警目視應受到合法、正確之
    推定，試問，用路人之權利在哪裡，如能讓證據說話，就不
    會因目視而產生無意義之爭辯，即沒有實質的取證哪來的真
    相，若無法還原真相，法官如何依心證裁判。
  (五)綜上，抗告人不服原裁定，爰請撤銷原裁定更為適當裁定云
    云。
二、按汽車駕駛人在六個月內，違規記點共達六點以上者，吊扣
    駕駛執照一個月，道路交通管理處罰條例第六十三條第三項
    定有明文。經查：本件抗告人於民國九十六年二月九日十四
    時十五分許，駕駛牌照號碼BX7－070號重機車，在台南市○
    ○路與康樂街之交叉路口，有闖紅燈（北向南直行）之違規
    行為，前經原法院於九十六年十一月二十八日以九十六年度
    交聲字第二三一號裁定異議駁回予以認定，嗣抗告人於法定
    期間內提起抗告，亦經本院於九十七年一月十四日以九十七
    年度交抗字第十七號裁定抗告駁回，且因不得再抗告，此部
    分之違規事實已確定在案，合先敘明。則抗告人既分別於九
    十六年二月七日十三時許、九十六年二月九日十四時十五分
    許，皆因闖紅燈之違規行為，遭移送機關各處以罰鍰新臺幣
    一千八百元，及記違規點數三點之處分，則抗告人於六個月
    內，有違規記點共達六點之違規行為乙節，即堪認定，原法
    院認移送機關依道路交通管理處罰條例第六十三條第三項、
    第二十四條第一項第五款等規定，裁處抗告人吊扣駕駛執照
    一個月，及接受道路交通安全講習之處分，於法並無違誤。
    從而原法院裁定駁回抗告人之異議，本院核其認事用法均無
    不合，抗告人指摘原裁定不當，為無理由，應予駁回。
三、據上論結，應依道路交通案件處理辦理辦法第二十六條，刑
    事訴訟法第四百十二條，裁定如主文。
中    華    民    國    97    年    3     月    10    日
                  刑事第六庭    審判長法  官  蔡崇義
                                      法  官  曾文欣
                                      法  官  杭起鶴
以上正本證明與原本無異。
不得再抗告。
                                      書記官  魏安里
中    華    民    國    97    年    3     月    10    日


司法院資訊處製作；財團法人民間司法改革基金會備份。
